臺灣臺中地方法院刑事判決　　　　　　 100年度易字第1455號
公　訴　人　臺灣臺中地方法院檢察署檢察官
被　　　告　湯鑒濃
上列被告因違反毒品危害防制條例案件，經檢察官提起公訴（
100 年度毒偵字第201 、634 、680 、831 號），本院依簡式審
判程序判決如下：
    主    文
湯鑒濃所犯如附表編號1 至4 所示之罪，各應處如附表應處罪刑
及沒收欄所示之刑及沒收。應執行有期徒刑拾壹月，如易科罰金
，以新臺幣壹仟元折算壹日，扣案之甲基安非他命壹小包（驗餘
淨重零點零陸陸捌公克）沒收銷燬之；扣案之甲基安非他命吸食
器壹個及吸管壹支，均沒收。
    犯罪事實
一、湯鑒濃於民國96年間因施用毒品案件，經本院以96年度中簡
    字第2502號判處有期徒刑4 月確定，經入監執行後，於98年
    5 月4 日執行完畢出監。又其前於88年間，即因2 次施用毒
    品案件，先後經本院以裁定送觀察、勒戒後，均認無繼續施
    用傾向，而於88年2 月3 日及同年8 月11日釋放出所，並由
    臺灣臺中地方法院檢察署檢察官分別為不起訴處分確定。其
    旋於前揭觀察勒戒執行完畢釋放後5 年內之91年間，再因施
    用毒品案件，經本院以91年度易字第2099號判處有期徒刑 3
    月確定。詎湯鑒濃猶不知悔改，基於4 次施用第二級毒品之
    犯意，分別於如附表所示之時、地，以附表所示之方法施用
    第二級毒品甲基安非他命共4 次，嗣因附表所示之查獲經過
    ，而查知上情，並扣得如附表編號4 所示已於附表編號4 所
    示時、地施用後剩餘之第二級毒品甲基安非他命1 小包（驗
    餘淨重0.0668公克）、甲基安非他命吸食器1 個及吸管1 支
    。
二、案經臺中市警察局（已改制為臺中市政府警察局）第二分局
    、第三分局及第五分局分別報告臺灣臺中地方法院檢察署檢
    察官偵辦起訴。
    理    由
一、按「被告以外之人於審判外之言詞或書面陳述，除法律有規
    定者外，不得作為證據」，刑事訴訟法第159條第1項固定有
    明文，然「鑑定之經過及其結果，應命鑑定人以言詞或書面
    報告」，同法第206條第1項亦規定甚明。是鑑定人以「書面
    」為鑑定報告提出於法院，依刑事訴訟法第159條第1項立法
    理由及同法第206條第1項規定，即具有證據能力。又法院或
    檢察官得囑託醫院、學校或其他相當之機關、團體為鑑定，
    或審查他人之鑑定，並準用第 203條至第206條之1之規定，
    刑事訴訟法第208條第1項亦定有明文。依此，檢察官對於偵
    查中之案件，認為須實施鑑定者，固應就具體個案，選任鑑
    定人或囑託鑑定機關（團體）為之；但對於司法警察機關調
    查中之案件，或有量大或急迫之情形，為因應實務之現實需
    求，如檢察官針對該類案件之性質（例如：查扣之毒品必須
    檢驗其成份、對施用毒品之犯罪嫌疑人必須檢驗其體內有無
    毒品代謝反應、對於查扣之槍砲彈藥必須檢驗有無殺傷力、
    對違反野生動物保育法案件必須鑑定是否屬於保育類動物案
    件等)，認為當然有鑑定之必要者，經參考法務部92年5月20
    日法檢字第 092080203號函送之法務部「因應刑事訴訟法修
    正工作小組」研討之刑事訴訟法修正相關議題第21則之共識
    結論，以及臺灣高等法院於92年8月1日舉行之刑事訴訟法新
    製法律問題研討會第3則法律問題研討結果之多數說（載於
    司法院 92年8月印行「刑事訴訟法新製法律問題彙編」第15
    頁至第18頁），基於檢察一體原則，得由該管檢察長對於轄
    區內之案件，以事前概括選任鑑定人或囑託鑑定機關（團體
    ）之方式，俾便轄區內之司法警察官、司法警察對於調查中
    之此類案件，得即時送請事前已選任之鑑定人或囑託之鑑定
    機關（團體）實施鑑定，該鑑定人或鑑定機關（團體）亦應
    視同受承辦檢察官所選任或囑託而執行鑑定業務，其等出具
    之書面鑑定報告應屬刑事訴訟法第 206條所定之傳聞例外，
    當具有證據能力（法務部92年9月1日法檢字第0920035083號
    函可供參照）。從而，本件有關查獲之各該警察單位依先前
    轄區檢察署檢察長事前概括選任之鑑定機關，即中山大醫學
    學附設醫院（就被告各次尿液）及行政院衛生署草屯療養院
    （就扣案甲基安非他命）等機關實施鑑定，該些鑑定機關所
    出具之「鑑定書」，即具有證據能力而得為本案之證據。
二、上揭犯罪事實，均據被告坦承不諱，且被告先後於99年11月
    24日、99年12月11日、100 年1 月7 日及100 年2 月3 日為
    警採集之尿液，經送檢驗結果，均呈現安非他命及甲基安非
    他命陽性反應，分別有：臺中市警察局第五分局委託尿液
    檢驗代號與真實姓名對照表、偵辦毒品案件尿液檢體對照表
    及中山醫學大學附設醫院99年12月10日出具實驗編號000000
    0 號尿液檢驗報告各1 紙（見第五分局警卷(一)第9 、11、7
    頁）；臺中市警察局第五分局委託檢驗尿液代號與真實姓
    名對照表、偵辦毒品案件尿液檢體對照表及中山醫學大學附
    設醫院99年12月24日出具實驗編號0000000 號尿液檢驗報告
    各1 份（見第五分局警卷(二)第15-16 、13頁）；臺中市警
    察局第二分局委託檢驗尿液代號與真實姓名對照表及中山醫
    學大學附設醫院100 年1 月21日出具實驗編號0000000 號尿
    液檢驗報告各1 份（見第二分局警卷第9 、7 頁）；臺中
    市警察局第三分局偵辦毒品案件尿液檢體對照表、湯鑒濃警
    詢筆錄及中山醫學大學附設醫院100 年3 月25日出具實驗編
    號0000000 號尿液檢驗報告各1 份（分見第三分局警卷第 4
    、8 頁及毒偵831 號卷第8 頁）在卷可稽；此外，被告於10
    0 年2 月23日為警查扣之透明晶體1 包（驗餘淨重0.0668公
    克），經送鑑驗後檢出第二級毒品甲基安非他命成分，有扣
    押物品目錄表、行政院衛生署草屯療養院報告日期100 年3
    月8 日出具草療鑑字第100020 0241 號鑑定書1 份在卷可稽
    （見毒偵831 號卷第25頁），復有甲基安非他命吸食器1 個
    及吸管1 支扣案，足認被告之前揭自白與事實相符，被告如
    附表編號1 至4 所載4 次施用第二級毒品甲基安非他命之犯
    罪事實，堪予認定。
三、按依毒品危害防制條例第20條、第23條之立法意旨，僅限於
    初犯或5 年後再犯之情形，始應先經觀察、勒戒或強制戒治
    程序，倘被告於初犯後5 年內已再犯，經依法追訴處罰，縱
    其第3 次（或第3 次以上）再度施用毒品之時間，在初犯經
    觀察、勒戒或強制戒治執行完畢釋放五年以後，已不合於 5
    年後再犯之規定，且因已於5 年內再犯，顯見其再犯率甚高
    ，原實施觀察、勒戒或強制戒治，已無法收其實效，即應依
    同法第10條處罰。查本件被告前於88年間，即因2 次施用毒
    品案件，先後經本院以裁定送觀察、勒戒後，均認無繼續施
    用傾向，而於88年2 月3 日及同年8 月11日釋放出所，其旋
    於前揭觀察勒戒執行完畢釋放後5 年內之91年間，再因施用
    毒品案件，經本院以91年度易字第2099號判處有期徒刑3 月
    確定，有臺灣高等法院被告前案紀錄表在卷可稽，顯見被告
    並非於初次觀察、勒戒執行完畢後5 年內，均無任何施用毒
    品之犯行，且其既已於觀察勒戒執行完畢5 年內再犯施用毒
    品之罪，已符合毒品危害防制條例第23條第2 項所定之追訴
    要件，揆諸前開毒品危害防制條例條文及說明，被告所為本
    案如附表所示各罪施用毒品之犯行，即無「5 年後再犯」規
    定之適用，自毋須再重新施予觀察、勒戒或強制戒治之處遇
    程序，而應直接訴追處罰。
四、核被告就附表各編號所為，均係犯毒品危害防制條例第10條
    第2 項之施用第二級毒品罪。被告為供施用而持有第二級毒
    品之低度行為，應各為其施用之高度行為所吸收，不另論罪
    。被告所犯如附表編號1 至4 共4 罪，其犯意各別，行為互
    殊，應予分論併罰。被告前有如犯罪事實欄一所載之論罪科
    刑及執行情形，有臺灣高等法院被告前案紀錄表存卷可參，
    其於5 年內故意再犯本案4 件有期徒刑以上之罪，均為累犯
    ，皆應依刑法第47條第1 項規定，加重其刑。按刑法第62條
    所謂發覺，固非以有偵查犯罪權之機關或人員確知其人犯罪
    無誤為必要，而於對其發生嫌疑時，即得謂為已發覺；但此
    項對犯人之嫌疑，仍須有確切之根據得為合理之可疑者，始
    足當之，若單純主觀上之懷疑，要不得謂已發生嫌疑（最高
    法院72年臺上字第641 號判例意旨參照）。經查，被告如附
    表編號3 查獲經過欄所示因另涉竊盜案件為警查獲，在員警
    未有確切合理根據懷疑而發覺被告有如附表編號3 所示之施
    用第二級毒品犯行前，即主動坦承有於如附表編號3 所載時
    、地施用第二級毒品甲基安非他命犯行，且嗣後復自願接受
    裁判等情，業據被告於警詢時供承在卷，並有員警職務報告
    書1 紙在卷可稽（分見第二分局警卷第3 、5 頁），揆諸前
    開說明，被告此部分施用甲基安非他命犯行部分合乎自首之
    要件，爰依刑法第62條前段之規定，減輕其刑，且就此部分
    依法先加後減之。爰審酌被告曾因施用毒品經送觀察、勒戒
    及制戒治，仍未知警惕，再犯本案之4 罪，足見其雖經觀
    察、勒戒等治療程序，仍未徹底戒除惡習遠離毒害，顯未能
    善體國家設置觀察、勒戒機構，以協助毒品施用者戒除毒害
    之良法美意，惟念及施用毒品本質上係戕害自身健康之行為
    ，尚未嚴重破壞社會秩序或侵害他人權益，暨其犯罪之動機
    、目的、所生危害，及現行法規已刪除連續犯規定，被告各
    次犯罪應分別審酌犯罪情節量處等一切情狀，爰核情量處如
    附表應處罪刑及沒收欄所示之刑及諭知易科罰金之折算標準
    ，並定其應執行之刑如主文所示及諭知易科罰金之折算標準
    。末被告於100 年2 月23日為警查扣之透明結晶1 包，經送
    鑑驗後檢出第二級毒品甲基安非他命成分，已如前述，係被
    告所有且經被告於如附表編號4 施用甲基安非他命時取用部
    分所剩餘，此據被告供承於卷（本院卷第25頁反面參照），
    爰依毒品危害防制條例第18條第1 項前段規定，於被告如附
    表編號4 所示施用毒品罪主文項下，宣告沒收銷燬；至同時
    扣案之甲基安非他命吸食器1 個及吸管1 支，均係被告所有
    供被告犯如附表編號4 所示施用第二級毒品犯行所用，此亦
    據被告供承於卷（毒偵831 號卷4 、5 頁），應依刑法第38
    條第1 項第2 款之規定，於被告如附表編號4 所示施用毒品
    罪主文項下，宣告沒收之。至本案被告於如附表編號1 至3
    所示3 次施用第二級毒品犯行分別使用之吸食器，均係被告
    所有，惟均遭被告丟棄而未扣案，此據被告於本院審理時供
    述明確（本院卷第25頁反面參照），且乏證據證明尚未滅失
    ，又非屬違禁物，為免執行困難，本院自不為沒收之諭知，
    均附此敘明。
據上論斷，應依刑事訴訟法第299 條第1 項前段，毒品危害防制
條例第10條第2 項、第18條第1 項前段，刑法第11條、第47條第
1 項、第62條前段、第41條第1 項前段、第8 項、第51條第5 款
、第38條第1 項第2 款，判決如主文。
本案經檢察官蔡志民到庭執行職務。
中    華    民    國   100    年    7     月    6     日
                刑事第十二庭  法  官  簡婉倫
以上正本證明與原本無異。
如不服本判決應於收受送達後10日內向本院提出上訴書狀，並應
敘述具體理由；其未敘述上訴理由者，應於上訴期間屆滿後20日
內向本院補提理由書 (均須按他造當事人之人數附繕本)「切勿
逕送上級法院」。
                              書記官  許千士
中    華    民    國   100    年    7     月    6     日
附錄本案論罪科刑法條全文：
毒品危害防制條例第10條
施用第一級毒品者，處 6 月以上 5 年以下有期徒刑。
施用第二級毒品者，處 3 年以下有期徒刑。
附表
┌─┬─────┬───┬───────┬─────────────┬─────────┐
│編│時  間    │地  點│    施用方式  │         查獲經過         │  應處罪刑及沒收  │
│號│          │      │              │                          │                  │
├─┼─────┼───┼───────┼─────────────┼─────────┤
│1 │99年11月24│於不詳│以將甲基安非他│於99年11月24日凌晨1 時45分│湯鑒濃施用第二級毒│
│  │日凌晨 2時│地點  │命置入其所有吸│許，在臺中市○○區○○路與│品，累犯，處有期徒│
│  │30分許為警│      │食器內點火燒烤│遼陽四街路口為警盤查，經湯│刑肆月，如易科罰金│
│  │採尿時起回│      │吸食煙霧之方式│鑒濃同意後採集其尿液送檢，│，以新臺幣壹仟元折│
│  │溯4 日內某│      │，施用第二級毒│結果呈安非他命及甲基安非他│算壹日。          │
│  │時        │      │品甲基安非他命│命陽性反應而查獲。        │                  │
│  │          │      │1 次。        │                          │                  │
├─┼─────┼───┼───────┼─────────────┼─────────┤
│2 │99年12月11│於不詳│以將甲基安非他│於99年12月11日晚間6 時50分│湯鑒濃施用第二級毒│
│  │日晚間9 時│地點  │命置入其所有吸│許，因湯鑒濃在臺中市北屯區│品，累犯，處有期徒│
│  │30許為警採│      │食器內點火燒烤│中清路與文心路口與人發生糾│刑肆月，如易科罰金│
│  │尿時起回溯│      │吸食煙霧之方式│紛，經警到場處理後查知湯鑒│，以新臺幣壹仟元折│
│  │4 日內某時│      │，施用第二級毒│濃為施用毒品人口，經湯鑒濃│算壹日。          │
│  │          │      │品甲基安非他命│同意後採集其尿液送檢，結果│                  │
│  │          │      │1次 。        │呈安非他命及甲基安非他命陽│                  │
│  │          │      │              │性反應而查獲。            │                  │
├─┼─────┼───┼───────┼─────────────┼─────────┤
│3 │100 年1 月│於臺中│以將甲基安非他│於100 年1 月7 日上午10時30│湯鑒濃施用第二級毒│
│  │7日 凌晨2 │市豐原│命置入其所有吸│分許，因湯鑒濃另涉竊盜案件│品，累犯，處有期徒│
│  │時許      │區水源│食器內點火燒烤│為警查獲，因湯鑒濃為毒品施│刑貳月，如易科罰金│
│  │          │街上公│吸食煙霧之方式│用人口為警查詢，湯鑒濃即於│，以新臺幣壹仟元折│
│  │          │園內  │，施用第二級毒│執勤員警尚無確切之根據合理│算壹日。          │
│  │          │      │品甲基安非他命│懷疑其有施用毒品犯行之前，│                  │
│  │          │      │1次 。        │主動自白其於左列時、地施用│                  │
│  │          │      │              │第二級毒品甲基安非他命1 次│                  │
│  │          │      │              │之犯行而查獲，並同意員警採│                  │
│  │          │      │              │集尿液送檢，結果呈安非他命│                  │
│  │          │      │              │及甲基安非他命陽性反應，其│                  │
│  │          │      │              │嗣後並自願接受裁判。      │                  │
├─┼─────┼───┼───────┼─────────────┼─────────┤
│4 │100 年2 月│在臺中│以將甲基安非他│湯鑒濃於100 年2 月23日下午│湯鑒濃施用第二級毒│
│  │23日凌晨5 │市北區│命置入其所有吸│1時30 許在臺中市東區自由一│品，累犯，處有期徒│
│  │時30分許  │英才路│食器內點火燒烤│街與自由路三段路口，為警查│刑肆月，如易科罰金│
│  │          │英才公│吸食煙霧之方式│獲騎乘被害人王鳳英失竊之贓│，以新臺幣壹仟元折│
│  │          │園內  │，施用第二級毒│車而涉犯竊盜，並自湯鑒濃身│算壹日，扣案之第二│
│  │          │      │品甲基安非他命│上扣得甲基安非他命1 小包（│級毒品甲基安非命壹│
│  │          │      │1次 。        │驗餘淨重0.0668公克）、甲基│小包（驗餘淨重零點│
│  │          │      │              │安非他命吸食器1 只及吸管1 │零陸陸捌公克）沒收│
│  │          │      │              │支，經員警採集其尿液送驗，│銷燬；又扣案之甲基│
│  │          │      │              │結果呈安非他命及甲基安非他│安非他命吸食器壹個│
│  │          │      │              │命陽性反應而查獲。        │及吸管壹支，均沒收│
└─┴─────┴───┴───────┴─────────────┴─────────┘